【裁判字號】    91,交易,699
【裁判日期】    920515
【裁判案由】    過失致死等
【裁判全文】
臺灣高雄地方法院刑事判決                        九十一年度交易字第六九九號
    公  訴  人  臺灣高雄地方法院檢察署檢察官
    被      告  甲○○
    選任辯護人  蔡錫欽
右列被告因過失致死等案件，經檢察官提起公訴（九十一年度調偵字第三一八號），
本院判決如左：
    主  文
甲○○因過失致人於死，處有期徒刑伍月，如易科罰金，以佰元折算壹日。
    事  實
一、甲○○於民國（下同）九十年十一月三十日二十三時四十五分許，駕駛車牌號碼
    八Ｓ─○○八○號自小客車，沿高雄市○○區○○路，由東向西方向行駛，行經
    援中國小旁，適該路段因道路施工車道縮減，其原應注意車輛行進中駕駛人應注
    意車前狀況，隨時採取必要安全措施，且於行經道路修理路段時，應減速慢行，
    作隨時停車之準備，及汽車會車時相互之間隔不得少於半公尺等規定。而依當時
    情形又無不能注意之情事，竟疏於注意，適有李岳泯於飲酒後，騎乘後附載乙○
    ○之車號ＸＶＳ─三四九號重型機車由對向駛來，亦疏於注意車輛行進中駕駛人
    應注意車前狀況，隨時採取必要安全措施，且於行經道路修理路段時，應減速慢
    行，作隨時停車之準備，及汽車會車時相互之間隔不得少於半公尺等規定，而與
    甲○○所駕駛之自小客車左後視鏡擦撞，致機車人車倒地，李岳泯經送醫急救，
    於九十年十二月一日凌晨三時十五分因顱骨破裂傷重不治死亡，乙○○則受有左
    股骨大轉子骨骨折、頭部外傷、右肩挫傷合併神經學症狀及疑似第四頸椎神經根
    撕裂傷等傷害。甲○○於肇事後，留在現場，對於未發覺之犯罪，主動報警並向
    處理警員告知其係駕車肇事者，並接受裁判。
二、案經李岳泯之父丙○○、乙○○訴由高雄市政府警察局楠梓分局報告台灣高雄地
    方法院檢察署檢察官偵查起訴。
    理  由
一、本件訊之被告甲○○矢口否認有過失致死、過失傷害罪嫌，辯稱：當時很暗，我
    轉過彎道後就看到他們機車從對向過來，我放慢車速，我那時車窗搖起來，所以
    不知擦撞到，我知道那路況，所以開很慢，且我只開我自己車道，當時路口有小
    彎道，我當時都沒有什麼擦撞的感覺，且鑑定報告也沒有擦撞痕跡云云。惟查：
    (1)右開犯行，業經告訴人乙○○、丙○○二人於警訊（見九十一年十二月一日警
    訊筆錄）及偵查中（見台灣高雄地方法院檢察署九十一年度調偵字第三一八號卷
    第八、九頁）指訴綦詳，核與證人陳柏村到庭證稱：我和乙○○及李岳泯認識，
    我們於九十年十月三十日去吃飯，七、八個人去吃，我們要回家時只有四人，我
    是被蔡仲翔載，當時甲○○開的汽車較靠我們車道，在轉彎處時甲○○的車子與
    李岳泯的車靠太近發生擦撞，李岳泯飛出去倒下，蔡仲翔就去看李岳泯，而我騎
    機車將甲○○攔下，我攔下她時，她說怎樣了，我說你撞到人了，她才停下來等
    語（見台灣高雄地方法院檢察署九十一年度偵字第五三九０號卷第八、九頁）；
    及證人蔡仲翔證稱：我載陳柏村騎在他們後面，在轉彎時，甲○○的車開到我們
    對向的車道，我們與甲○○是不同方向，我們看到他們有擦撞，並看到乙○○的
    車倒下，我去看李岳泯頭都是血，當時甲○○的車速不快，但那地方高雄大學整
    地，路有縮小一點，當天我是去載陳柏村回去，李岳泯有喝酒等語相符（見台灣
    高雄地方法院檢察署九十一年度偵字第五三九０號卷第九頁）(2)且被告甲○○亦
    於九十年十二月一日之警訊筆錄自承：被害人李岳泯所騎機車在靠近援中國小處
    擦撞到伊所駕駛之汽車左邊後視鏡等語，及於九十年十二月一日相驗筆錄中亦自
    承：我有感覺輕微碰到，所以沒剎車等語（見台灣高雄地方法院檢察署九十年度
    相字第二０一一號卷第十頁背面），顯見李岳泯所騎乘之機車確係因與被告駕駛
    之自小客車發生擦撞後人車倒地，並導致李岳泯因而傷重不治死亡，及致告訴人
    乙○○受有左股骨大轉子骨骨折、頭部外傷、右肩挫傷合併神經學症狀及疑似第
    四頸椎神經根撕裂傷等傷害，亦經檢察官督同法醫師相驗屬實，製有相驗筆錄、
    相驗屍體證明書、驗斷書在卷可憑，並有交通事故調查報告表、照片五幀、相驗
    屍體證明書、國軍左營醫院、高雄榮民總醫院診斷證明書在卷可稽；(3)按駕駛人
    應注意車前狀況，隨時採取必要安全措施，且於行經道路修理路段時，應減速慢
    行，作隨時停車之準備，及汽車會車時相互之間隔不得少於半公尺。道路交通安
    全規則第九十四條第三項、第九十三條第一項第三款、第一百條第五款定有明文
    。被告駕車自應注意上述道路交通安全規定，且被告明知該路段有施工及道路減
    縮之路況，理應減速慢行，作隨時停車之準備，並應於會車時與對向來車保持適
    當之距離，被告亦無不能注意之情事，竟疏未注意，而致其所駕駛之自小客車擦
    撞被害人李岳泯所騎乘之機車而肇事，其顯有過失，應堪認定。(4)雖本件被害人
    李岳泯係酒後駕車，有血液檢驗報告一紙在卷可考（見前開相驗卷第四頁），並
    經證人蔡仲翔前開證稱屬實，且亦疏於注意車輛行進中駕駛人應注意車前狀況，
    隨時採取必要安全措施，且於行經道路修理路段時，應減速慢行，作隨時停車之
    準備，及汽車會車時相互之間隔不得少於半公尺等規定，亦顯有過失，然被告仍
    不得以此解免其過失責任。是以，被告過失駕車肇事行為，與被害人李岳泯之死
    亡及告訴人乙○○之受傷結果間，自具有相當因果關係。事證明確，被告犯行已
    堪認定。
二、核被告所為，係犯刑法第二百七十六條第一項過失致人於死罪、同法第二百八十
    四條第一項前段過失傷害罪。又被告以一駕駛之行為而犯過失致死罪與過失傷害
    罪，係一行為觸犯數罪名，為想像競合犯，應從一重之過失致死罪處斷。再被告
    於肇事後，留在事故現場，對於未發覺之犯罪，主動報警並向處理事故之警員告
    知其係駕車肇事者，並接受本院裁判，此有高雄市政府警察局楠梓分局司法警察
    處理變死案件初步調查報告表可證（見前開相驗卷第五頁），應依刑法第六十二
    條前段自首之規定減輕其刑。爰審酌被告於肇事後立即報警救助傷者，並於犯後
    態度尚佳，惟造成被害人李岳泯喪失寶貴生命，其親人痛失至親之無法彌補之損
    害，及告訴人乙○○亦受有前開所述非輕之傷害，並被害人李岳泯行車亦有重大
    過失，及因過失責任歸屬及和解金額問題至今仍未能與被害人李岳泯家屬及告訴
    人乙○○達成和解等一切情狀，量處如主文所示之刑，並諭知易科罰金之折算標
    準。
據上論斷，應依刑事訴訟法第二百九十九條第一項前段、刑法第二百七十六條第一項
、第二百八十四條第一項前段、第五十五條、第四十一條第一項、第六十二條前段、
罰金罰鍰提高標準條例第一條前段、第二條，判決如主文。
中      華      民      國    九十二    年      五      月     十五     日
                                  臺灣高雄地方法院交通法庭
                                      法  官  官信成
右正本證明與原本無異。
如不服本判決，應於判決送達後十日內，向本院提出上訴狀。
                                      書記官  黃意雯
中      華      民      國    九十二    年      五      月     十六     日
附錄論罪法條
中華民國刑法第二百七十六條第一項 (過失致死罪)
因過失致人於死者，處二年以下有期徒刑、拘役或二千元以下罰金。
中華民國刑法第二百八十四條第一項 (過失傷害罪)
因過失傷害人者，處六月以下有期徒刑、拘役或五百元以下罰金，致重傷者，處一年
以下有期徒刑、拘役或五百元以下罰金。


司法院資訊處製作；財團法人民間司法改革基金會備份。
